【裁判字號】    97,交簡上,81
【裁判日期】    970725
【裁判案由】    過失傷害
【裁判全文】
臺灣桃園地方法院刑事判決            97年度交簡上字第81號
上  訴  人  臺灣桃園地方法院檢察署檢察官
上  訴  人
即  被  告  丙○○
上列上訴人因被告過失傷害案件，不服本院桃園交通法庭96年度
桃交簡字第4745號，中華民國96年12月31日第一審刑事簡易判決
（偵查案號：臺灣桃園地方法院檢察署96年度偵字第22784 號）
，提起上訴，本院管轄之第二審合議庭審理後，改依通常程序審
理，自為第一審判決如下：
    主  文
原判決撤銷。
丙○○從事業務之人，因業務上之過失傷害人，處拘役肆拾日，
如易科罰金，以新臺幣壹仟元折算壹日，減為拘役貳拾日，如易
科罰金，以新臺幣壹仟元折算壹日。緩刑貳年。
    事  實
一、丙○○平日兼職資源回收，並以駕駛自用小貨車載運廢紙箱
    等資源回收物為業，為從事業務之人；其於民國96年4 月16
    日下午，駕駛車牌號碼2872－KR號自用小貨車，沿同向二車
    道且設有快慢車道分隔線之桃園縣中壢市○○○路內側快車
    道由西往東方向行駛，於同日下午3 時30分許，行經自強一
    路與中華路丁字形交岔路口，欲右轉沿中華路由北往南方向
    （即由桃園往中壢方向）行駛時，本應注意汽車行駛至交岔
    路口右轉彎時，應距交岔路口30公尺前顯示方向燈或手勢，
    換入外側車道、右轉車道或慢車道，駛至路口後再行右轉，
    且應注意轉彎車應讓直行車先行，及應注意兩車併行之間隔
    ，並隨時採取必要之安全措施，而當時為天候晴，有日間自
    然光線，現場視距良好，道路為乾燥、平坦、無缺陷之柏油
    路面，並無不能注意之情事，丙○○竟既未注意汽車行駛至
    交岔路口右轉彎時，應換入外側慢車道，駛至路口後再行右
    轉，亦未注意轉彎車應讓直行車先行，及兩車併行之間隔，
    即貿然由自強一路內側快車道右轉，欲沿中華路行駛，適於
    同向右側有甲○○騎乘車牌號碼K9V －976 號重型機車直行
    而來，甲○○見丙○○突自內側快車道右轉，不及閃避，致
    遭丙○○所駕駛之上開自用小貨車右前車門處撞擊其機車左
    側車身，因而人車倒地，並受有右側髖骨半脫位和膝關節內
    軟骨骨折、外側半月板破裂、左側髖骨半脫位和膝擦傷、右
    腰部挫傷等傷害，嗣警據報到場處理，將甲○○送往醫院救
    治，而丙○○於肇事後，在有偵查犯罪職務之機關或公務員
    未發覺其為犯罪人前，主動對到場處理之桃園縣政府警察局
    交通隊中壢分隊警員乙○○供承肇事之情，自首並接受裁判
    。
二、案經告訴人甲○○訴請臺灣桃園地方法院檢察署檢察官偵查
    後聲請簡易判決處刑。
    理  由
壹、程序部分
    按傳聞法則之重要理論依據，在於傳聞證據未經當事人之反
    對詰問予以核實，乃予排斥，惟若當事人已放棄對原供述人
    之反對詰問權，於法院審判時表明同意該等傳聞證據可作為
    證據，基於證據資料愈豐富，愈有助於真實發現之理念，並
    貫徹刑事訴訟法修法加重當事人進行主義之精神，確認當事
    人對於證據能力有處分權之制度，傳聞證據經當事人同意作
    為證據，法院認為適當者，亦得為證據。另當事人於調查證
    據時，對於傳聞證據表示「沒有意見」，而未於言詞辯論終
    結前聲明異議 (Without Objection)，應視為已有將該等傳
    聞證據採為證據之同意，此刑事訴訟法第159 條之5 定有明
    文。本案被告丙○○於本院準備程序中已表示對卷內人證、
    書證、物證之證據能力無意見（見本院卷第43頁），本院審
    理時，被告對於被告以外之人於審判外陳述之證據能力並未
    表示意見，迄本院辯論終結前，被告亦未爭執本案證據之證
    據能力（見本院卷第79至83頁），依刑事訴訟法第159 條之
    5 第2 項之規定，應視為被告已同意本案相關之傳聞證據均
    可作為證據，本院斟酌本案卷內之證據並非非法取得，亦無
    證明力明顯過低之情形，且經本院於審判期日依法進行證據
    之調查、辯論，被告於訴訟上之程序權，已受保障，前揭各
    該證據，均得採為證據，合先敘明。
貳、實體部分
一、訊據被告丙○○固坦承：於上開時、地駕駛自用小貨車，自
    快車道右轉時，其右前車門與同向右側欲直行之甲○○機車
    左側車身發生碰撞，甲○○因而人車倒地，並受有前揭傷害
    等情，惟矢口否認有何業務過失傷害犯行，辯稱：伊不是以
    駕駛汽車為業云云（見本院卷第76、79、82頁），經查：
  (一)被告於上開時間，駕駛前揭自用小貨車，沿同向二車道且設
    有快慢車道分隔線之桃園縣中壢市○○○路內側快車道由西
    往東方向行駛至前揭地點，欲右轉沿中華路行駛時，因未注
    意汽車行駛至交岔路口右轉彎時，應換入外側慢車道，駛至
    路口後再行右轉，亦未注意轉彎車應讓直行車先行，及兩車
    併行之間隔，即貿然右轉，其右前車門因而撞擊同向右側由
    甲○○所騎機車左側車身，致甲○○人車倒地，因而受有右
    側髖骨半脫位和膝關節內軟骨骨折、外側半月板破裂、左側
    髖骨半脫位和膝擦傷、右腰部挫傷等傷害之事實，為被告於
    本院審理時自承在卷（見本院卷第76、79、82頁），核與證
    人即告訴人人甲○○於警詢中陳述被害之情節相符（見偵查
    卷第12至13頁），並有桃園縣政府警察局中壢分局道路交通
    事故現場圖、道路交通事故調查報告表(一)(二)各1 紙、現場及
    車損照片共17幀在卷可稽（見偵查卷第9 至11、16至18、33
    至35、37頁，本院卷第13、14、52、53頁，此部分事實，首
    堪認定。而按汽車行駛至交岔路口右轉彎時，應距交岔路口
    30 公 尺前顯示方向燈或手勢，換入外側車道、右轉車道或
    慢車道，駛至路口後再行右轉，且轉彎車應讓直行車先行；
    又汽車行駛時，駕駛人應注意兩車併行之間隔，並隨時採取
    必要之安全措施，道路交通安全規則第102 條第1 項第4 款
    、第7 款、第94條第3 項分別定有明文。而依案發當時為為
    天候晴，有日間自然光線，現場視距良好，道路為乾燥、平
    坦、無缺陷之柏油路面，有桃園縣政府警察局中壢分局道路
    交通事故調查報告表1 紙在卷可考，並無不能注意之情事；
    被告於行經自強一路欲右轉中華路時，與告訴人甲○○所騎
    乘之機車發生碰撞，參酌被告所駕自用小貨車與告訴人甲○○所騎機車之碰撞點分別位於被告車輛右前車門、告訴人機
    車左側車身處，及被告車輛於碰撞後停止於自強一路內側快
    車道前方之交岔路口內等情，顯見被告係自快車道進入交岔
    路口欲右轉，未與同向右側欲直行之甲○○機車保持適當間
    隔，亦未讓直行之甲○○機車先行，因而與告訴人甲○○所
    騎乘機車發生碰撞，其顯有過失至明。復經本院依職權將本
    件肇事原因送臺灣省桃園縣區車輛行車事故鑑定委員會鑑定
    ，其鑑定結果亦認：丙○○駕駛自小貨車行經行車管制號誌
    交岔路口，轉彎車未讓直行車先行為肇事主因，甲○○駕駛
    重機車行經行車管制號誌交岔路口，未注意車前狀況為肇事
    次因等節，有該委員會於97年4 月22出具之鑑定意見書1 份
    在卷可稽（見本院卷第61至64頁）。而告訴人甲○○因此受
    有右側髖骨半脫位和膝關節內軟骨骨折、外側半月板破裂、
    左側髖骨半脫位和膝擦傷、右腰部挫傷等傷害一情，亦有行
    政院衛生署桃園醫院診斷證明書1 紙（見偵查卷第6 頁）在
    卷可稽，並經本院函詢上開醫院關於甲○○所受傷勢情形屬
    實，有該院97年3 月28日桃醫醫秘字第0970002017號函2 紙
    在卷可按（見本院卷第32、33頁）。再告訴人甲○○所受前
    揭傷害，與被告之過失駕駛行為間，有相當因果關係，應堪
    認定。綜上所述，足認被告前揭具任意性之不利於己供述核
    與事實相符，而屬可信。
  (二)按刑法第276 條第2 項所謂之業務，係指反覆同種類之行為
    為目的之社會活動而言，且一人不以一種業務為限，其所兼
    職任何一業務因不慎有致人於死之行為，仍應負上開法條之
    罪責。被告既以駕車為業，駕駛汽車乃屬基於其以駕駛汽車
    為業之社會地位，反覆同種類行為為目的之社會活動之一，
    自應負業務上注意義務，並不問其駕車時間、目的及車輛種
    類（大、小、客、貨車）而有異，縱於本件肇事當時係駕駛
    自用小客車搭載友人出遊，能否謂非屬其駕駛業務之行為，
    即非無推求之餘地，最高法院96年度台上字第1313號著有判
    決可資參照；又刑法第276 條第2 項所謂之業務，係指以反
    覆同種類之行為為目的之社會活動而言，一人不以一種業務
    為限，其所兼職任何一業務因不慎有致人於死之行為，即應
    負上開法條之罪責；又既以駕車送貨為業務，縱肇事時並非
    送貨而係他途（如載人、上下班等），仍應負業務上過失之
    責任，最高法院85年度台上字第4070號亦有判決可參；查被
    告係平日兼職資源回收，並以駕駛自用小貨車載運廢紙箱等
    資源回收物一節，業據被告於本院準備程序中自承：伊的工
    作是賣早餐，但平日下午伊則從事資源回收工作，伊在案發
    當天，甫從中壢市中美強科技公司載運回收廢紙箱，在回程
    途中才發生本件車禍，而肇事當時伊車上所載運之紙箱就是
    資源回收物等語（見本院卷第43頁）；於本院審理時再供承
    ：伊不是專門作資源回收，伊是兼職做資源回收，有時一個
    星期才載運資源回收約1 、2 次，案發當天是客戶打電話叫
    伊去載資源回收物，伊才開車到中美科技公司去載資源回收
    廢紙箱，肇事當時伊正在回程的路上等語（見本院卷第76頁
    ），核與卷附現場照片顯示肇事當時被告車輛上確有載運廢
    紙箱之情節相符（見偵查卷第16、33頁），則被告係平日兼
    職資源回收，並以駕駛自用小貨車載運廢紙箱等資源回收物
    為其工作內容，核其駕駛汽車行為，乃屬基於其以駕駛汽車
    為業之社會地位，反覆同種類行為為目的之社會活動之一，
    雖被告僅係兼職資源回收，始從事駕駛自用小貨車載運廢紙
    箱之工作，然刑法上「業務」之認定，係指反覆同種類之行
    為為目的之社會活動而言，且一人不以一種業務為限，其所
    兼職任何一業務均屬之，業如前述，殊不以須專門從事之職
    業為必要，是被告自應負業務上注意義務，況被告於肇事，
    猶係為載運資源回收紙箱而駕車返程途中，揆諸前揭說明，
    自應負業務上過失之責任，是被告所辯，並非的論，不足採
    信。
  (三)綜上所述，被告前揭所辯，尚不足採，本件事證明確，被告
    犯行應堪認定，應依法論科。
二、核被告丙○○所為，係犯刑法第284 條第2 項前段之業務過
    失傷害罪。公訴人認係犯同法第284 條第1 項前段之過失傷
    害罪，尚有未洽，起訴法條應予變更。被告在肇事後，於其
    所涉上開業務過失傷害犯罪未被發覺前，向到場處理警員供
    承肇事，自首並接受裁判一節，亦據證人即本案查獲員警乙○○於本院審理時結證屬實（見本院卷第77至78頁），爰依
    刑法第62條前段規定減輕其刑。
三、原審以被告罪證明確，予以論科，固非無據，惟查：(一)被告
    乃以駕駛汽車為業之人，原審僅論以普通傷害罪責，即有未
    洽；(二)被告於檢察官上訴後，在本院審理中，已與告訴人甲○○達成和解，原審未及審酌及此，亦非妥適；至檢察官上
    訴指摘被告並無自首規定之適用、原審量刑過輕云云，惟查
    ，被告在肇事後，於其所涉上開犯罪未被發覺前，向到場處
    理警員供承肇事，自首並接受裁判一節，亦據證人即本案查
    獲員警乙○○於本院審理時結證屬實，應有自首之適用，業
    經本院認定如前，又按量刑之輕重，係屬事實審法院得依職
    權自由裁量之事項，苟已斟酌刑法第57條各款所列情狀，而
    未逾越法定刑度，不得遽指為違法。原判決就被告犯罪情節
    ，已在事實欄認定明確及於理由欄詳加論斷，就刑罰裁量職
    權之行使，既未逾越法律所規定之範圍，亦無濫用權限之情
    形，自不得認其量刑有何不當；檢察官此部分上訴，暨被告
    上訴意旨以其與告訴人已和解等語（見本院卷第76頁），均
    難認有理由，惟原判決既有上開可議而無可維持，自應由本
    院予以撤銷改判。
四、爰審酌被告丙○○未在行駛至交岔路口右轉彎時，換入外側
    慢車道，駛至路口後再行右轉，亦未讓直行車先行，及未注
    意兩車併行之間隔，即率然右轉，因而肇致本件車禍事故發
    生之過失情節，告訴人於本件車禍亦有疏失，告訴人所受傷
    勢情形，於本院審理中已與告訴人和解，並賠償損害，有告
    訴人甲○○出具之刑事撤回民事賠償起訴狀、刑事陳報狀各
    1 件在卷可稽（見本院卷第66至67、69頁），其於本院審理
    時坦承大部分犯行之態度，暨其並無犯罪前科，有臺灣高等
    法院被告前案紀錄表1 紙在卷可稽，素行尚佳等一切情狀，
    量處如主文所示之刑。又按中華民國96年罪犯減刑條例業於
    96 年7月4 日修正公布，並於同年月16日施行，查本件被告
    犯罪時間在96年4 月24日以前，且非中華民國96年罪犯減刑
    條例第3 條第1 項所定不予減刑之罪，被告所犯，合於減刑
    之規定，爰依該條例第2 條第1 項第3 款、第7 條之減刑規
    定，應減其宣告刑二分之一，並諭知如易科罰金之折算標準
    ，以示懲儆。
五、末查，被告前未曾因故意犯罪而受有期徒刑以上刑之宣告，
    此有臺灣高等法院被告前案紀錄表1 紙在卷可稽，於本院坦
    承犯行，且已與告訴人甲○○達成和解，且已悉數賠償給付
    甲○○，有前揭刑事撤回民事賠償起訴狀、刑事陳報狀各1
    件在卷可稽，經告訴人甲○○具狀表示同意給予被告自新之
    機會等語（見本院卷第66、69頁）；審酌被告經此偵審程序
    ，當能知所警惕信無再犯之虞，本院綜核各情，認所宣告之
    刑，以暫不執行為適當，爰依刑法第74條第1 項第1 款，併
    宣告緩刑如主文所示，用啟自新。
據上論斷，應依刑事訴訟法第455 條之1 第3 項、第369 條第1
項前段、第300 條，刑法第284 條第2 項前段、第62條前段、第
41條第1 項前段，刑法施行法第1 條之1 第1 項、第2 項前段，
中華民國96年罪犯減刑條例第2 條第1 項第3 款、第7 條、第9
條，判決如主文。
本案經檢察官翁春鈴到庭執行職務。
中    華    民    國    97    年    7     月    25    日
                  交通法庭  審判長  法  官  游紅桃
                                    法  官  何燕蓉
                                    法  官  蘇琬能
上正本證明與原本無異。
如不服本判決，應於判決送達後10日內向本院提出上訴狀（應附
繕本），上訴於臺灣高等法院。
                                    書記官  許家慧
中    華    民    國    97    年    7     月    29    日
本案主要論罪科刑法條：
中華民國刑法第284條（過失傷害罪）
因過失傷害人者，處 6 月以下有期徒刑、拘役或 5 百元以下罰
金，致重傷者，處1 年以下有期徒刑、拘役或5 百元以下罰金。
從事業務之人，因業務上之過失傷害人者，處 1 年以下有期徒刑
、拘役或1 千元以下罰金，致重傷者，處 3 年以下有期徒刑、
拘役或2 千元以下罰金。


司法院資訊處製作；財團法人民間司法改革基金會備份。
